臺灣高雄地方法院刑事判決　　　　　　 96年度訴更一字第9號
公　訴　人　臺灣高雄地方法院檢察署檢察官
被　　　告　甲○○
　　　　　　　　　　現於臺灣高雄看守所
上列被告因毒品危害防制條例案件，經檢察官追加起訴（95年度
毒偵字第8292號），本院判決不受理 (95年度訴字第4205號)，
經檢察官提起上訴，由臺灣高等法院高雄分院發回更審，本院判
決如下：
    主  文
本件公訴不受理。
    理  由
一、追加起訴意旨略以：被告甲○○前因施用毒品案件，經貴院
    以92年度毒聲字第6613號裁定施以強制戒治，其後再裁定停
    止戒治，於92年11月11日釋放接續執行刑期，於同年月18日
    戒治期滿。再因毒品危害防制條例案件，經貴院以95年度簡
    字第853 號判處有期徒刑5 月確定，於95年6 月9 日易科罰
    金而執行完畢。詎其猶不知悔改，明知海洛因、甲基安非他
    命均業經公告列為毒品危害防制條例第2 條第2 項第1 款、
    第2 款所定之第一、二級毒品，不得非法施用、持有，竟於
    上開強制戒治執行完畢之5 年內，基於施用第一級毒品海洛
    因及第二級毒品甲基安非他命之犯意，自上開強制戒治執行
    完畢後之95年9 月8 日21時30分回溯24小時內之某時許（不
    含公權力拘束期間），在高雄巿小港區○○○街1 之2 號等
    處所，以將海洛因摻入香菸內點燃吸食煙霧，及將甲基安非
    他命置入玻璃球點火燒烤吸食煙霧之方式，施用第一級毒品
    海洛因及第二級毒品甲基安非他命各1次。嗣於95年9 月8日
    18時，為警在高雄巿三民區○○○路與中華一路口攔檢查獲
    ，並在其所駕駛車號9411-PA 號自小客車內扣得其所有之第
    二級毒品甲基安非他命7 包（毛重55.51 公克）及留有第一
    級毒品海洛因之殘渣袋1 個等物。惟被告前已因施用毒品案
    件，經本署檢察官於95年7 月23日以95年度毒偵字第5160號
    提起公訴，現由貴院審理中，是本件與該已起訴案件間有同
    一被告犯數罪之相牽連案件之關係。爰依毒品危害防制條例
    第23條第2 項、刑事訴訟法第265 條第1 項規定追加起訴等
    語。
二、按檢察官於第一審辯論終結前，得就與本案相牽連之犯罪或
    本罪之誣告罪，追加起訴，刑事訴訟法第265 條定有明文，
    本條所謂得於第一審辯論終結前追加起訴之相牽連案件，係
    指同法第7 條所指之相牽連案件，且必為可以獨立之新訴（
    即數罪併罰案件）而言。又按，起訴之程序違背規定者，得
    不經言詞辯論，為諭知不受理之判決，刑事訴訟法第303 條
    第1 款及第307 條分別定有明文。末按，刑事法若干犯罪行
    為態樣，本質上即具有反覆、延續實行之特質，則行為人若
    基於單一犯意，在密切接近之一定時、地，持續實行之多次
    該等犯罪行為，而依社會通念，於客觀上認為符合一個反覆
    、延續性之行為概念者，於刑法評價上，即應僅成立一罪，
    學理上所稱「集合犯」即屬之。另判斷何種構成要件行為，
    可認符合上述概念，首先固應藉助文義解釋，惟當法條文義
    有所不明時，則須探究該犯罪處罰規範之目的為解釋，並參
    酌一般犯罪典型之實施型態予以綜合判斷。又並非所有構成
    要件之行為具有反覆實施之特質，即當然成立集合犯，而得
    評價為一罪，仍須行為人係基於單一犯意，在密切接近之一
    定時、地，持續實行之多次犯罪行為，侵害同一法益，而依
    社會客觀通念，認為符合一個反覆、延續性之行為概念，始
    得評價為一罪。因此，行為人之數次犯罪行為，在主觀上如
    係分別起意，或客觀上非係利用同一機會為之，在評價上即
    應成立數罪。由於毒品具有成癮性、濫用性（毒品危害防制
    條例第2 條第1 項參照），施用者一經上癮，即難戒斷，在
    其主觀依賴毒品之心理下，須持續、密接施用毒品以解癮，
    再犯率高，否則難以承受毒癮發作之痛苦，是施用毒品行為
    ，本質上具有反覆實施之行為特性，得成立「集合犯」甚明
    。
三、查被告前因於95年5 月25日、同年9 月15日凌晨在其高雄市
    小港區○○街130 號4 樓居所及高雄市○○鄉○○路70之2
    號租屋處等地點，施用第二級毒品甲基安非他命，復於同年
    5 月25日、9 月14日在高雄市○○區○○街5 巷2 號「客來
    頌汽車旅館」及高雄縣大寮鄉○○路70之2 號住處，施用第
    一級毒品海洛因【下稱前案事實】，而犯毒品危害防制條例
    第10條第1 、2 項之罪，業經臺灣高雄地方法院檢察署檢察
    官於95年7 月23日以95年度毒偵字第5160號提起公訴及移送
    併辦，業經本院於96年1 月9 日以95年度訴字第2795號判決
    判處應執行有期徒刑1 年，現由臺灣高等法院高雄分院96年
    度上訴字第436 號案審理中等情，有前開起訴書、移送併辦
    意旨書、判決書臺灣高等法院被告前案紀錄表各1 份在卷足
    按。又本件被告基於施用第一級毒品海洛因、第二級毒品甲
    基安非他命之犯意，於95年9 月8 日21時30分許回溯24小時
    內之某時許 (不含公權力拘束期間），在高雄巿小港區○○
    ○街1之2號等處所，以將海洛因摻入香菸內點燃吸食煙霧，
    及將甲基安非他命置入玻璃球點火燒烤吸食煙霧之方式，施
    用第一級毒品海洛因及第二級毒品甲基安非他命各一次之犯
    行 ( 【 下稱後案事實】，業據被告於本院96年4 月16日準
    備程序中自白在卷，並有驗尿報告可參，足見被告確有於上
    開時、地施用海洛因及甲基安非他命各1 次之犯行。再者，
    被告於本院上開準備程序中坦承其自95年5 月25日起迄95年
    9 月15 日 止，未曾間斷施用海洛因及甲基安非他命，每日
    施用好幾次等語 (見當日準備程序筆錄)， 本院審酌施用毒
    品具有成癮性、濫用性之特性，認被告前揭自白應與事實相
    符，換言之，被告顯係在施用毒品難以戒斷之下，因毒癮難
    耐，受毒品控制，而多次施用毒品。從而，揆諸前開說明，
    被告自95 年5月25日起迄95年9 月15日止，確有施用第一級
    毒品海洛因及甲基安非他命多次之犯行，且上開犯行屬「集
    合犯」之實質上一罪關係，應堪認定。是檢察官就實質上一
    罪之一部事實（即上開【前案事實】）起訴後，復就本件施
    用一級毒品海洛因及甲基安非他命之犯行 (即上開【後案事
    實】)，追 加起訴，顯不符合首揭法律規定「追加與本案相
    牽連之犯罪或本罪之誣告罪」之要件。本件檢察官所為追加
    起訴既違背法定追加起訴要件，其追加起訴顯欠缺法律上必
    備之程式，且此一欠缺無從補正，參諸首揭說明，爰依刑事
    訴訟法第303 條第1 款、第307 條，不經言詞辯論，逕為不
    受理之判決。
四、據上論斷，應依刑事訴訟法第303 條第1 款、第307 條，判
    決如主文。
中　　華　　民　　國　　96　　年　　4 　　月　　17　　日
                  刑事第九庭 審判長法　官  王啟明
                                   法　官  謝梨敏
                                   法　官  陳建和
以上正本證明與原本無異。
如不服本判決，應於送達後10日內，向本院提出上訴狀。
中　　華　　民　　國　　96　　年　　4 　　月　　17　　日
                                   書記官  林姵妤
